臺灣高雄地方法院刑事判決　　　　　　 100年度易字第1011號
公　訴　人　臺灣高雄地方法院檢察署檢察官
被　　　告　謝崴丞
輔　佐　人　謝新德
上列被告因詐欺案件，經檢察官提起公訴（99年度偵字第23412
號、100 年度偵字第9472號），本院判決如下：
    主  文
謝崴丞幫助犯詐欺取財罪，處有期徒刑肆月，如易科罰金，以新
臺幣壹仟元折算壹日。
    事  實
一、謝崴丞明知詐欺集團常利用他人所申設之金融帳戶，掩飾詐
    欺所得之不法利益並逃避執法人員之追查，竟貪圖小利，而
    基於提供帳戶予他人詐欺取財之幫助犯意，於民國98年12月
    24日某時許，先與某詐欺集團中負責收購帳戶之許展豪（所
    涉詐欺案件，另案審理中）聯繫，雙方談妥以新臺幣（下同
    ）5,000 元之代價，由謝崴丞出售其於渣打商業銀行股份有
    限公司金陵分行所開立帳號00000000000000號之帳戶（下稱
    系爭帳戶）予許展豪所屬之詐欺集團使用後，謝崴丞旋於98
    年12月24日起至98年12月30日間某時許（起訴書載為98年12
    月間，應予更正），在高雄市○○○路195 號「熱河別館」
    1 樓大廳，將系爭帳戶之提款卡、密碼，交予許展豪所屬詐
    欺集團中另一成員陳冠翔（所涉詐欺案件，另案審理中）收
    受，惟因謝崴丞當日未交付系爭帳戶之存摺，故陳冠翔乃依
    許展豪之指示，僅交付2,000 元之出售帳戶代價予謝崴丞收
    受。嗣陳冠翔、許展豪收受系爭帳戶後，隨將之交予所屬之
    詐欺集團使用，嗣該詐欺集團某成年成員基於意圖為自己不
    法所有之詐欺取財犯意聯絡，分別於：(一)98年12月30日上午
    11時30分許、撥打電話予吳家和，佯稱係親戚「阿春」，有
    支票到期急需付款兌現云云，致吳家和陷於錯誤，而匯款5
    萬元至謝崴丞之系爭帳戶；(二)98年12月30日下午1 時10分許
    、撥打電話予陳美惠，佯稱係友人「阿是」，有急單需借款
    周轉云云，致陳美惠陷於錯誤，於同日下午2 時許亦匯款5
    萬元至謝崴丞之系爭帳戶，均遭集團成員提領一空。嗣吳家
    和、陳美惠發現受騙報警處理，經警循線查獲，始悉上情。
二、案經彰化縣警察局移送臺灣高雄地方法院檢察署檢察官偵查
    起訴。
    理  由
壹、證據能力部分：
一、按被告以外之人於偵查中向檢察官所為陳述，除顯有不可信
    之情況者外，得為證據，刑事訴訟法第159 條之1 第2 項定
    有明文。本件證人吳家和於檢察官偵查中具結後所為之證述
    ，並無何顯不可信之情況，依上說明，其於偵查中之證言自
    均具有證據能力。
二、次按被告以外之人（包括證人、鑑定人、告訴人、被害人及
    共同被告等）於審判外之陳述雖不符刑事訴訟法第159 條之
    1 至之4 等4 條之規定，而經當事人於審判程序同意作為證
    據，法院審酌該言詞陳述或書面陳述作成時之情況，認為適
    當者，得為證據。刑事訴訟法第159 條之5 第1 項定有明文
    。查證人即另案被告陳冠翔、證人陳美惠、吳家和於警詢時
    之證述及本判決後述所引用文書形式之供述證據，其性質雖
    屬傳聞證據，且當事人均已知上述證據乃傳聞證據，於本院
    審理時均同意作為證據（參本院二卷第27～28頁），本院審
    酌上開證人於警詢陳述當時之原因、過程、內容、功能等外
    在環境加以觀察，足認上開證人警詢陳述係出於真意之信用
    性獲得確切保障，而有可信之特別情況，另文書形式之供述
    證據部分，無證據證明此等證據有何遭變造或偽造情事，認
    為以之作為本件論証之證據，均與待證事實具有關聯性，作
    為本案之證據亦屬適當，揆諸前開規定，上開證據均具有證
    據能力。
三、本院後述所引通訊監察譯文（參本院二卷第66～70頁），雖
    亦屬傳聞證據，然被告及其輔佐人於本院審理時就此監聽譯
    文部分均同意作為證據（參本院二卷第27～28頁），本院審
    酌該通訊監察譯文係經臺灣彰化地方法院核發98年聲監字第
    753 號通訊監察書所為合法通訊監察，有上揭通訊監察書附
    卷可憑（參本院二卷第114 頁），且與本案犯罪事實具有關
    連性而無不當取得之情形，認為以之作為本案之證據亦屬適
    當，揆諸前開刑事訴訟法第159 條之5 第1 項之規定，上開
    通訊監察譯文亦具有證據能力。
四、卷附通聯調閱查詢單，屬機械性列印之資料；另卷附照片，
    係傳達照相當時現場情況，而透過照片傳達情形與現場實況
    在內容上之一致性，均非屬供述性之傳聞證據，自有證據能
    力。
貳、實體部分：
一、訊據被告謝崴丞固坦承將所申設之系爭帳戶交予陳冠翔、許
    展豪等人之事實，惟矢口否認有何幫助詐欺之犯行，辯稱：
    其看見報紙載有可幫忙辦理銀行貸款之廣告，遂與綽號「小
    吳」之許展豪聯繫，許展豪要求其交出系爭帳戶之存摺、提
    款卡、密碼等物以利迅速核貸，嗣後又叫陳冠翔來向其收取
    帳戶，其交付帳戶之提款卡後發覺不對，就報警查獲許展豪
    云云。經查：
  (一)系爭帳戶為被告所申設，被告並於98年12月24日起至98年12
    月30日間某時許，在高雄市○○○路195 號「熱河別館」1
    樓大廳，將系爭帳戶之提款卡、密碼交予陳冠翔之事實，業
    據被告供承不諱外，核與證人陳冠翔於本院審理時之證述相
    符，並有渣打商業銀行股份有限公司金陵分行99年5 月12日
    函暨所附開戶資料、印鑑卡等附卷可稽（參警卷第32～34頁
    ）；而被害人吳家和、陳美惠分別於事實欄一、(一)(二)所示時
    間、遭許展豪、陳冠翔所屬詐欺集團某成年成員以事實欄一
    、(一)(二)所示方法行騙而均陷於錯誤，並分別匯款5 萬元至被
    告系爭帳戶，旋遭提領一空等情，亦據證人即被害人吳家和
    於警詢、偵查時，證人即被害人陳美惠於警詢時證述明確，
    並有被告系爭帳戶往來明細、吳家和提供之郵政跨行匯款申
    請書、陳美惠提供之陽信商業銀行匯款收執聯、通聯調閱查
    詢單、報案三聯單、內政部警政署反詐騙諮詢專線紀錄表在
    卷可查（參警卷第28、31、35頁，偵一卷第33、60～63頁）
    ，且為被告所不爭執，是此部分之事實，堪以認定。
  (二)又被告為貪圖出售帳戶之利益，於98年12月24日某時許，與
    詐欺集團中負責收購帳戶之另案被告許展豪聯繫，雙方談妥
    由許展豪以5,000 元之代價收購被告之系爭帳戶，被告並於
    上開時間，在「熱河別館」1 樓大廳交付系爭帳戶之提款卡
    、密碼予受許展豪指示前來收取帳戶之另案被告陳冠翔收受
    ，惟因被告當日未交付存摺，故許展豪指示陳冠翔交付2,00
    0 元之出售帳戶價金予被告等情，業據證人許展豪於本院審
    理時證稱：其在集團內負責刊報紙廣告收購銀行帳戶，被告
    有打電話來說缺錢可以交付帳戶予其使用，其就請陳冠翔去
    「熱河別館」向被告收取系爭帳戶，但因被告沒有交付存摺
    、印章，所以其僅支付2,000 元之代價予被告等語（參本院
    二卷第85～86、91～92頁）；證人陳冠翔於本院審理時證稱
    ：其受詐欺集團成員許展豪指示，在「熱河別館」向被告收
    取系爭帳戶之提款卡，並與被告一起去測試提款卡之密碼可
    否使用後，就依許展豪之指示交付2,000 元予被告等語明確
    （參本院二卷第93～95頁）。
  (三)再觀之被告所持用0000000000號手機與證人許展豪所使用之
    0000000000號手機於99年1 月2 日下午3 時12分17秒至同日
    下午4 時34分4 秒之通話內容：（下午3 時12分17秒）「許
    展豪（自稱小吳）：『謝仔喔。你那邊台企的要讓我們試用
    嗎？你那渣打，那天我們沒有講好，我們就直接給他丟掉了
    。』；被告：『丟掉？你至少也要先給我ㄌㄟ。』；許展豪
    ：『看你啦，你如果還要配合的話你就再想看看我不勉強你
    啦。』；（下午4 時26分58秒）許展豪：『台企的你是有沒
    有要給我用？』；被告：『有啦，現在之前那個（指系爭渣
    打帳戶）呢？』；許展豪：『我會傳（準備）一條給你結清
    轉移啦。』；（下午4 時34分4 秒）許展豪：『謝仔喔，一
    樣我先抽2 張給你，你舊的那個我會跟你講怎麼結清轉移。
    』；被告：『你這樣做到沒信用，你說這禮拜如果我們合作
    的話你5 張嘛。』；許展豪：『對阿，那天說5 張之情形下
    ，是你回去把簿子拿回來。』；被告：『阿我就跑不開。』
    ，有上開門號之通訊監察譯文在卷可佐（參本院二卷第68頁
    反面至69頁），而「渣打」係指系爭帳戶，「台企」係指被
    告另一臺灣企銀帳戶，「2 張、5 張」則指2,000 元、5,00
    0 元等情，亦據證人許展豪於本院審理時證述明確（參本院
    二卷第90～92頁），是由上開通訊監察譯文可知，證人許展
    豪以2,000 元之代價向被告收取系爭帳戶之提款卡、密碼後
    ，又再次欲以同一價格向被告收取臺灣企銀之帳戶，然因被
    告不滿許展豪前次僅支付2,000 元而未依約定支付談妥之5,
    000 元價金，許展豪遂告以係因被告未交付系爭帳戶之存摺
    所致，此情恰與證人許展豪、陳冠翔上開所證述之內容相符
    ，足徵被告確有於上開時、地，提供系爭帳戶之提款卡、密
    碼予證人許展豪、陳冠翔，並收受許展豪所交付之2,000 元
    等事實，已至為顯明；從而，被告出售系爭帳戶予證人許展
    豪、陳冠翔及其所屬詐欺集團使用，並取得2,000 元之對價
    等情，應可認定。
  (四)查金融帳戶係個人理財之工具，一般人向金融機構申請開立
    帳戶，並無任何法令限制，只須提出身分證、印章即可辦理
    開戶申請，此為眾所週知之事實，苟見他人不自己申請開立
    帳戶而蒐集不特定人之帳戶使用，衡情當知其取得之帳戶乃
    被利用從事與財產有關之犯罪，而近年來詐欺取財之犯罪類
    型層出不窮，該等犯罪，多數均係利用人頭帳戶作為詐騙所
    得款項之出入帳戶，並經媒體廣為披載，並多在金融機構、
    提款機旁載明此節，故以本件被告之教育程度係碩士肄業，
    有警詢筆錄存卷可查（警卷第3 頁），對此當無不知之理，
    竟仍出售自己之系爭帳戶供他人使用，足認被告對系爭帳戶
    將供予他人用於財產犯罪，並以之隱瞞提領流程及防止行為
    人身份曝光而逃避查緝之情，知之甚詳，是其主觀上自有提
    供帳戶幫助他人詐欺取財之故意甚明。
  (五)被告固辯稱：其係找綽號「小吳」之許展豪辦理銀行貸款，
    但遭許展豪等人騙取系爭帳戶之提款卡、密碼，故其也是被
    害人云云。惟查，本件被告於警詢時先供稱：其因想要借50
    萬元之貸款，就看報紙廣告打電話向綽號「小吳」之男子詢
    問如何辦理貸款事宜，並向「小吳」說其急需用錢，要先借
    1 萬元，但「小吳」說只能先借2,000 元，之後「小吳」就
    派人去「熱河別館」向其收取帳戶提款卡、密碼，其後來覺
    得奇怪要退還2,000 元，但「小吳」說帳戶已弄丟云云（參
    警卷第4 頁）；嗣於本院審理時改稱：其係要向「小吳」貸
    款7 萬元或者辦信用卡，但其交付帳戶時，沒有收到任何錢
    云云（參本院二卷第24～25頁）；是被告就辦理貸款之數額
    、有無於交付帳戶當天收取2,000 元等節，供述已前後不相
    一致；且銀行辦理貸款均須待申貸文件審核通過後始得撥款
    ，又豈有於申請貸款前，即先領取2,000 元之借款花用？故
    被告所辯，與事實及常理均有不合；況依上開通訊監察譯文
    ，被告不僅於交付系爭帳戶後又有欲交付另一台企銀行帳戶
    之舉動，且於通話內容中，尚與許展豪就交付帳戶之價金究
    係2,000 元或5,000 元一情有所爭執，足認被告辯稱：係找
    綽號「小吳」之許展豪辦理銀行貸款而遭騙走帳戶云云，均
    屬謊言，故其所辯，即難採信。
  (六)被告又辯稱：其有報警查獲許展豪云云，且被告之輔佐人亦
    請求傳訊查獲本案之調查官到庭作證。惟此時點均已在被告
    交付系爭帳戶並致被害人吳家和等人匯入受騙款項遭提領之
    時點之後，本難作為有利被告之推論，且被告有前揭幫助詐
    欺取財之行為，已據本院認定如前，故被告所辯，即難採取
    ，且亦無依其所請傳訊證人到庭作證之必要，併此敘明。
  (七)又有關被告係何時交付上開帳戶一節，因被告未坦承犯行，
    致本院無從查悉，然被告既於98年12月24日以前揭電話與許
    展豪上開電話聯繫，並談及其所有之系爭帳戶屬渣打銀行東
    中壢分行一節，有通訊監察譯文在卷可佐（參本院二卷第67
    頁），而證人許展豪於本院審理時亦證稱：是在上開通話時
    間（98年12月24日）之後才向被告收取系爭帳戶等語（參本
    院二卷第91頁反面），復參之被害人吳家和等人係在98年12
    月30日受騙匯款至系爭帳戶，足認被告交付上開帳戶之時間
    點，應為98年12月24日至98年12月30日間某時許無訛。
  (八)綜上所述，本件事證明確，被告所辯，均屬事後卸責之詞，
    不足採信，其上開幫助詐欺犯行，實堪認定。
二、按刑法上之幫助犯，係對於犯罪與正犯有共同之認識，而以
    幫助之意思，對於正犯資以助力，而未參與實施犯罪之行為
    者而言（最高法院75年度台上字第1509 號 、84年度台上字
    第5998號、88年度台上字第1270號判決參照），本件被告將
    其所有之系爭帳戶提供詐欺集團詐騙他人財物，顯係基於幫
    助他人詐欺之犯意，且所為提供帳戶予他人之行為，亦屬該
    罪構成要件以外之行為，故核其所為，係犯刑法第30條第1
    項前段、第339 條第1 項之幫助詐欺取財罪。被告既未實際
    參與詐欺犯罪，其所犯情節較正犯輕微，爰依刑法第30條第
    2 項之規定減輕其刑。又被告以交付系爭帳戶之一行為，使
    詐欺集團成年成員得以詐騙被害人吳家和、陳美惠，顯係以
    一行為觸犯數個詐欺取財罪名，均為同種想像競合犯，依法
    從同一重之幫助詐欺取財罪處斷。爰審酌被告出售系爭帳戶
    之提款卡、密碼予詐欺集團，其犯罪動機、手段均不足取，
    且其提供之帳戶供詐欺集團使用以逃避犯罪之查緝，嚴重破
    壞社會治安及有礙金融秩序，助長犯罪歪風，並增加追緝犯
    罪及被害人尋求救濟之困難，所為實有不該，且犯後猶未坦
    承犯行，亦未賠償被害人之損失，難見有何悔意，及其動機
    、手段、獲取之利益為2,000 元，然被害人受騙之款項合計
    高達100,000 元等一切情狀，量處如主文所示之刑，並考量
    其學歷及經濟狀況勉持等情，諭知以1,000 元折算1 日之易
    科罰金折算標準，以示懲儆。
據上論斷，應依刑事訴訟法第299 條第1 項前段、刑法第30條、
第339 條第1 項、第55條、第41條第1 項前段，刑法施行法第1
條之1 ，判決如主文。
本案經檢察官陳登燦到庭執行職務。
中    華    民    國   100    年    9     月    30    日
                  刑事第十五庭  審判長法  官    莊珮君
                                      法  官    沈宗興
                                      法  官    王俊彥
如不服本判決應於收受判決後10日內向本院提出上訴書狀，並應
敘述具體理由。其未敘述上訴理由者，應於上訴期間屆滿後20日
內向本院補提理由書(均須按他造當事人之人數附繕本)「切勿逕
送上級法院」。
以上正本證明與原本無異。
中    華    民    國   100    年    9     月    30    日
                                      書記官    黃園芳
附錄本判決論罪法條：
中華民國刑法第339 條
（普通詐欺罪）
意圖為自己或第三人不法之所有，以詐術使人將本人或第三人之
物交付者，處5 年以下有期徒刑、拘役或科或併科1 千元以下罰
金。
以前項方法得財產上不法之利益或使第三人得之者，亦同。
前二項之未遂犯罰之。